【裁判字號】    98,交抗,222
【裁判日期】    980921
【裁判案由】    聲明異議
【裁判全文】
臺灣高等法院臺南分院交通事件裁定     98年度交抗字第222號
抗  告   人
即 異 議 人  甲○○
上列抗告人因違反道路交通管理處罰條例案件，不服臺灣臺南地
方法院中華民國九十八年八月五日所為裁定（九十八年度交聲字
第六Ｏ一號），提起抗告，本院裁定如下：
    主  文
抗告駁回。
    理  由
一、抗告意旨略以：
  (一)該裁定以員警李孟峰證稱為依據，對於諸多疑點均不願為對
    抗告人有利之認定，有違刑事訴訟法罪疑唯輕之原則：
  1.裁定中引用該員警證稱：「我的行向玉山街綠燈約八至九秒
    後，看見異議人騎乘車號315-QEL號輕型機車從復興路左轉
    硬切入玉山街，影響到玉山街的車流安全，我便騎機車迴轉
    追異議人，騎沒多久便在振聲高中前將異議人攔停開單。」
    但是，事實上，玉山街為桃園市○○路○路段之最主要替代
    道路，上下班時間皆是車潮洶湧，何況當時為星期日，交通
    更為混亂，如事實為該員警所說，其於玉山街綠燈亮起八至
    九秒方看見抗告人騎乘機車硬切入玉山街，以當時之車流、
    車速（抗告人當時車速為十至二十公里，但中山路汽車行駛
    極快），抗告人如果真的有闖紅燈必須橫跨整個中山路（四
    線道），警員亦係在玉山街綠燈車速極快的情況下迴轉，只
    能說二人均無異『自取其死』，如此行為怎麼可能符合如原
    審所述經驗法則？
  2.員警證稱「我無法看到復興路上的紅綠燈號誌，但是玉山街
    與復興路的紅綠燈號誌在同一根電線桿上，我是看到復興路
    418巷紅綠燈顯示綠燈，復興路上的紅綠燈號就一定是紅燈
    ，因為當時號誌正常，並沒有故障。」但是，復興路口的紅
    燈為三燈號，員警所看紅燈為四燈號，為何可以用兩個截然
    不同的號誌『推定』抗告人闖紅燈？號誌正常就不可能看錯
    嗎？員警不是聖賢，他們常會出錯，抗告人事後為了舉證，
    想盡辦法請求，員警均不願提出任何資料（見原審卷存證信
    函），連電話錄音也都不肯提出，如果對自己的舉發如此肯
    定，為何值班員警不敢說出名字？不敢請主管接電話？副所
    長陳俊雄為何要教唆我們作不實的陳述？為何不敢提出書面
    資料及照片？本件舉發原審已認「員警雖角度關係而難以觀
    看復興路行向之行車管制號誌為何」，員警看不到舉發紅燈
    事實已臻明確，縱使該路口沒有任何照相設備，該路口稍前
    之中山路、三民路口為大型十字路口也一定會有照相設備可
    供推算，員警既無法目視舉發燈號又無法提出任何科學證據
    ！如此要抗告人承擔此不法行政處分如何心服？
  3.按道路交通管理處罰條例科處行政罰事件，依據公法爭議之
    舉證責任分配法則，應先由行政機關就其業已履踐相關正當
    法律程序，以及受處分人應受處罰之客觀違反法令行為，負
    證明之責；受處分人就行政機關已為相當證明之違規行為，
    若主張欠缺主觀歸責條件或為其他抗辯，亦須就其所辯提出
    反證。又交通法庭就聲明異議之案件，必要時，得訊問受處
    分人及其他關係人，並得傳喚證人，命行鑑定，實施勘驗，
    道路交通案件處理辦法第十六條亦定有明文。原審法院未詳
    細調查並勾稽全案證據調查所得，僅依員警證稱遽為抗告人
    異議駁回之裁定，並維持原處分，容有未洽。
  (二)該裁定單以警員李孟峰與異議人間，並無怨隙，且係毫不相
    識之人，復經具結在卷，衡情應無設詞攀誣，或虛構違規事
    實陷害異議人之理就據以裁定，但由原審抗告人所提異議補
    充理由狀及附件可知員警先為業績誤導抗告人未依指示綠燈
    兩段式左轉的行為，誣陷為闖紅燈行為；復為掩藏自己不法
    舉發及副所長陳俊雄不實教唆之行為，偽證理由充分，原審
    未據審酌，抗告人願接受測謊並具結，請求鈞院依刑事訴訟
    法第242條移送李孟峰偽證罪。就此等事件中，民眾受警員
    濫行開單之誣陷時有多聞，單網路及報章雜誌報導即知民怨
    沖天，警員不會說謊？恐怕連小學生均認有待商榷。古訓有
    云：「民不與官鬥」，案件進行至此，相信無數有類此倒楣
    經驗的民眾都會對此官署感到痛恨無力，抗告人仍同意高素
    質公務員所在多有，只是剛好遇到不好的。綜上，謹請鈞院
    撤銷原裁定，更為適當之裁定。
二、原處分意旨略以：受處分人即異議人甲○○騎乘其所有之車
    牌號碼３１５－ＱＥＬ號輕型機車，於民國九十八年三月二
    十二日十八時三十七分許，在桃園縣桃園市○○路與玉山街
    之交岔路口，有行經燈光號誌管制之交岔路口闖紅燈之違規
    行為，遭桃園縣警察局桃園分局警員當場攔停製單舉發，嗣
    經移送機關即交通部公路總局嘉義區監理所臺南監理站認其
    違規事證明確，依照道路交通管理處罰條例第五十三條第一
    項、第六十三條第一項第三款，及違反道路交通管理事件統
    一裁罰基準表之規定，裁處異議人罰鍰新臺幣（下同）一千
    八百元，並記違規點數三點等語。
三、抗告人於原審聲明異議意旨略以：異議人因行經上開交岔路
    口時，為警目視攔查，惟以該員警當時所處位置，根本無從
    目視確知系爭紅綠燈之燈號為何，何況當時已日落後，且該
    路口無倒數讀秒器設置可供異議人參酌，異議人當時車速約
    為十至二十公里速度極慢，員警攔查時逕為認定闖紅燈容有
    疑義，且員警亦無法提出任何科學證據以供佐證，因而為此
    聲明異議，請求撤銷原處分等語。
四、按汽車行駛至交岔路口，其行進、轉彎，應遵守燈光號誌，
    道路交通安全規則第一○二條第一項第一款定有明文。又汽
    車駕駛人，行經有燈光號誌管制之交岔路口闖紅燈者，處新
    臺幣一千八百元以上五千四百元以下罰鍰，並應記違規點數
    三點，道路交通管理處罰條例第五十三條第一項、第六十三
    條第一項第三款分別定有明文。
五、經查：
  (一)抗告人駕駛車牌號碼315-QEL號輕型機車，於上述時、地，
    經舉發機關以「闖紅燈」為由當場製單舉發。嗣原處分機關
    依道路交通管理處罰條例第五十三條第一項、第六十三條第
    一項第三款並參酌道路交通管理事件統一裁罰基準表之規定
    ，裁處抗告人罰鍰一千八百元並記違規點數三點之事實，有
    桃園縣政府警察局桃警局交字第DB0000000號舉發違反道路
    交通管理事件通知單、原處分機關嘉監南字第裁74-DB00000
    00號裁決書、九十八年四月十四日嘉監南字第0980108514號
    函以及桃園縣政府警察局桃園分局九十八年四月九日桃警分
    交字第0981025114號函各一份附卷可參（原審卷第五至七頁
    、二十四至二十五頁），並經證人即當日執行勤務舉發本違
    規之警員李孟峰於原審九十八年六月二十四日調查時到庭證
    述明確（原審卷第五十頁至第五十一頁），復有證人李孟峰
    於原審提出之道路交通現場圖及現場照片六幀在卷可稽（見
    原審卷第五十六頁至第六十頁）。是抗告人於前揭時、地，
    騎乘機車行經設有燈光號誌管制設施之交岔路口時，有闖紅
    燈之違規行為，堪以認定。
  (二)抗告意旨雖主張以違規當時之車流、車速，抗告人若真的有
    闖紅燈必須橫跨中山路（四線道），警員亦係在玉山街綠燈
    車速極快的情況下迴轉，只能說二人均無異「自取其死」，
    如此不符合經驗法則。另復興路口的紅燈為三燈號，員警所
    看紅燈為四燈號，為何可以兩個不同的號誌推定抗告人闖紅
    燈，而且本件舉發原審已認「員警雖角度關係而難以觀看復
    興路行向之行車管制號誌為何」，員警看不到舉發紅燈事實
    已臻明確，縱使該路口沒有任何照相設備，該路口稍前之中
    山路、三民路口為大型十字路口也一定會有照相設備可供推
    算，員警既無法目視舉發燈號又無法提出任何科學證據自無
    法證明抗告人有違規情事云云。惟抗告人並未提出具體事證
    以資證明違規當時之該路段車流過大或車速甚快，據以推翻
    原審認定抗告人闖紅燈為違背經驗法則。又參酌本件交岔路
    口於上揭違規時間，其號誌為普通二時相，其時相轉換情形
    為：第一時相為復興路（綠燈120秒、黃燈3秒及紅燈2秒）
    ；第二時相為玉山街（綠燈40秒、黃燈3秒及紅燈2秒），且
    於本件違規時間九十八年三月二十二日十八時三十七分許，
    而該日十八時二十分起至同日十八時五十分間，上開交岔路
    口之行車管制號誌，並無民眾通報號誌故障及號誌損壞維修
    紀錄等情，有桃園縣政府九十八年七月八日府交工字第0980
    252700號函及檢附之路口號誌時制計劃資料表一份在卷可稽
    （原審卷第七十四頁至第七十五頁）。足見本件違規當時該
    路口號誌燈號應係運作第二時相號誌，即玉山街亮起顯示為
    「圓形綠燈」，復興路燈光號誌亮起顯示為「圓形紅燈」，
    此時即表示行駛於復興路之車輛均不得超越停止線或進入路
    口，並禁止直行穿越路口至銜接路段和左轉進入玉山街。是
    以，本件舉發員警雖因角度關係而難以觀看復興路行向之行
    車管制號誌為何，惟舉發警員於玉山街之行車號誌亮起顯示
    為綠燈時，據以判斷當時復興路之行車管制號誌亮起顯示為
    紅燈，此核與上開路口號誌輪運次序相符。從而，抗告人空
    言指摘原裁定認定其闖紅燈為違背經驗法則，且無法提出科
    學證據證明云云，顯屬卸責之詞，尚無可採。
  (三)另抗告人主張原審法院未詳細調查並勾稽全案證據調查所得
    ，僅依員警證稱遽為抗告人異議駁回之裁定，並維持原處分
    ，容有未洽，並主張員警先為業績誤導抗告人未依指示綠燈
    兩段式左轉的行為，誣陷為闖紅燈行為；復為掩藏自己不法
    舉發及副所長陳俊雄不實教唆之行為，偽證理由充分，原審
    未據審酌，抗告人願接受測謊並具結，請求法院依刑事訴訟
    法第二百四十二條移送李孟峰偽證罪云云。惟查交通勤務警
    察或依法令執行交通稽查任務人員，開單舉發違反道路交通
    管理處罰條例所列之違規事實，經公路主管機關或警察機關
    所為之裁決處罰，本質上為行政處分，係公務員基於職務上
    權力，依法就特定之具體事件所為具公法上效果之單方行政
    行為，基於公務員為公法上行為具有公信力之原則，該行政
    行為當可被推定為真正，其據以依法處分之事實認定亦為正
    確無誤。又受處分人不服公路主管機關所為之處罰，依道路
    交通管理處罰條例第八十七條之規定向管轄地方法院聲明異
    議，自屬行政救濟程序，其舉證責任分配，應採民事訴訟上
    舉證責任分配原則，八十七年十月二十八日修正公布之行政
    訴訟法第一百三十六條同揭此旨，而明文規定準用民事訴訟
    法第二百七十七條舉證責任分配之原則，亦即先由行政機關
    就其如何履行相關正當法律程序，以及人民為何應受行政處
    罰之客觀違反法令行為，負證明責任。而受處罰人就行政機
    關已為相當證明之事項，亦須就其所辯，提出反證，以動搖
    法院對其可能形成之不利心證。倘受處罰人始終未能提出反
    證，或雖提出，但所提之反證卻不足以動搖法院審酌行政機
    關所提出之相關事證後，對其所形成之不利心證評價，依據
    舉證責任分配之法則，法院仍應為受處罰人不利之認定。本
    件原舉發及處分機關已提出前開舉發單、裁決書、原舉發及
    處分機關書函為憑，復有桃園縣政府九十八年七月八日府交
    工字第0980252700號函以及上開證人即本件舉發員警李孟峰
    於原審調查中結證明確，已足證明原舉發及處分機關業已履
    踐相關正當法律程序及證明抗告人之闖紅燈行為。依此，原
    處分機關對於受處分人闖紅燈之事實既已盡舉證之責，則抗
    告人就其抗辯其並未有闖紅燈之違規行為乙節，自應舉反證
    推翻，乃其既未提出任何有利之事證以供調查，本院亦查無
    任何證據足資證明執勤員警有捏造事實違法取締之情事存在
    ，則執勤警員本其維護交通秩序、安全職責所為之舉發，自
    應受到合法、正確之推定。何況警員執行公務時，本身即受
    有行政懲處責任之監督，且其到庭具結作證，更係以刑事責
    任擔保其證言之真實性，故證人李孟峰之證述內容，以及其
    所記錄舉發之本件違規事實，經核應無不可採信之處。從而
    ，抗告人主張原審法院未詳細調查並勾稽全案證據調查所得
    ，僅依員警證稱遽為抗告人異議駁回之裁定，並維持原處分
    ，容有未洽，復主張舉發員警李孟峰設詞誣陷云云，顯不足
    採。
  (四)綜上所述，本件抗告人上開違規行為，事證明確，抗告人所
    辯並非可採。原審以抗告人即異議人在前揭時、地，騎乘車
    牌號碼315－QEL號輕型機車闖紅燈之違規行為既可認定，則
    原處分機關即交通部公路總局嘉義區監理所臺南監理站依道
    路交通管理處罰條例第五十三條第一項、第六十三條第一項
    第三款等規定，裁處異議人罰鍰一千八百元，並記違規點數
    三點，於法並無不當，而駁回異議人之異議。本院認其認事
    用法均無不合，抗告人指摘原裁定不當，請求廢棄原裁定云
    云，為無理由，應予駁回。
六、據上論結，應依道路交通案件處理辦法第二十六條，刑事訴
    訟法第四百十二條，裁定如主文。
中    華    民    國    98    年    9     月    21    日
                  刑事第六庭    審判長法  官    董武全
                                      法  官    林英志
                                      法  官    沈揚仁
以上正本證明與原本無異。
不得再抗告。
                                      書記官    廖文靜
中    華    民    國    98    年    9     月    21    日


司法院資訊處製作；財團法人民間司法改革基金會備份。
